臺灣板橋地方法院刑事判決　　　　　　99年度簡上字第1251號
上　訴　人
即　被　告　譚慧晶
上列被告因妨害名譽案件，不服本院於中華民國99年10月7 日所
為99年度簡字第6441號刑事簡易第一審判決（聲請簡易判決處刑
案號：99年度調偵字第889 號），本院第二審合議庭判決如下：
    主  文
上訴駁回。
    事  實
一、譚慧晶前有詐欺、竊盜等前科（惟不致使本件構成累犯）因
    與胡智惠有債務糾紛，竟基於公然侮辱之犯意，於民國九十
    九年一月十一日上午十時三十分許，前往胡智惠位在臺北縣
    三重市○○街九號之二住處，在不特定多數人得共見共聞之
    狀態，張貼內容載有「胡智惠、任德勝何必再詐騙呢？上天
    再看你們，大難降臨時是躲不掉」等辱罵文字之日曆紙一張
    ，致胡智惠名譽受有損害。
二、案經胡智惠訴請臺灣板橋地方法院檢察署檢察官偵查後聲請
    簡易判決處刑。
    理  由
壹、程序方面：
一、按被害人之陳述如無瑕疵，且就其他方面調查又與事實相符
    ，固足採為科刑之基礎；被害人乃被告以外之人，本質上屬
    於證人，其陳述被害經過，亦應依人證之法定偵查、審判程
    序具結，方得作為證據；證據之取捨，應由法院自由判斷，
    被害人親屬之陳述，在法律上並無不得採取之限制，原院本
    於審理所得之心證，予以採用，不得謂其無證據能力，指為
    採證違法（最高法院六十一年台上字第三○九九號判例、九
    十三年度台上字第六五七八號判決、二十二年上字第四四五
    三號判例可資參照）。證人任德勝為告訴人胡智惠之夫，且
    為本件之被害人之一，依前揭說明，自得為本件證人，不因
    其與告訴人間具有夫妻關係，即否定其為證人之適格性。又
    按被告以外之人於偵查中向檢察官所為之陳述，除「顯有不
    可信之情況者」外，得為證據，刑事訴訟法第一百五十九條
    之一第二項定有明文。查證人任德勝、黃金賢於偵查中向檢
    察官所為之言詞陳述，均經以證人身分具結在卷，合於法定
    要件，且依刑事訴訟法規定檢察官代表國家偵查犯罪、實施
    公訴，依法有訊問證人之權，證人須具結，而實務運作時，
    偵查中檢察官向被告以外之人所取得之陳述，原則上均能遵
    守法律規定，不致違法取供，其可信性極高，復查無「顯有
    不可信之情況」，依上開規定，乃屬傳聞證據之例外情形，
    而有證據能力。況且，於本院審理中證人任德勝業經傳喚到
    庭，給予行使詰問、對質而得就其於檢察官偵查中所為證述
    加以檢驗之機會，是被告主張證人任德勝於檢察官偵查中之
    證述無證據能力云云，即屬無據。
二、所謂「物證」係以物之物理存在（包括型態、性質）為其證
    據方法，而「書證」乃以文書之意義（內容）為其證據方法
    ，因此，以文書之物理的存在為證據方法時，此之「文書」
    係屬物證，非為書證，唯在其以文書之意義為證據之方法者
    ，始屬「書證」。而傳聞法則乃係對被告以外之人於審判外
    之言詞或書面陳述所為之規範，非供述證據即無傳聞法則之
    適用。查本件告訴人胡智惠所提出書有前揭文字之日曆紙一
    張，其上文字內容業經被告坦承為伊書寫無誤，對於該等文
    字內容亦不爭執，而該紙張之型態則因涉被告是否係以公然
    張貼之方式傳述其上文字內容，厥為本件之爭點，是上開日
    曆紙當屬物證，自無傳聞法則之適用，而認有證據能力。又
    上開紙張業經本院依刑事訴訟法第一百六十四條之規定提示
    命被告辨認，踐行法定調查程序，自得作為事實認定之基礎
    ，併予敘明。
貳、實體方面：
一、訊據被告譚慧晶固坦承於前揭時間前往上址告訴人胡智惠住
    處，在日曆紙上書寫前開內容之文字後，將該日曆紙置於告
    訴人住處門外等情不諱，惟矢口否認有何公然侮辱犯行，辯
    稱：當天係將書寫上開文字之日曆紙摺疊成細條狀後，以另
    一張日曆紙包覆，再以膠帶黏貼密封，最後綁在告訴人住處
    外的樓梯扶手上，並非以張貼方式使他人得以共見共聞，伊
    並未公然侮辱告訴人云云。
二、經查：
（一）被告於上開時、地在日曆紙上書寫「胡智惠、任德勝何必
      再詐騙呢？上天再看你們，大難降臨時是躲不掉」等文字
      ，並將該紙張留置於告訴人住處大門外之情，業據被告供
      承在卷，亦據證人即告訴人之夫任德勝於檢察官偵訊時具
      結證述綦詳（見九十九年度調偵字第八八九號偵查卷第二
      十頁），復有上開日曆紙一張附卷為佐（見九十九年度他
      字第八一一號偵查卷），是此部分之事實，首堪認定。
（二）又上開日曆紙其中半面書有前揭文字，書寫文字之紙面朝
      外攤平，左右二側各以一條膠帶黏貼在告訴人住處鐵門上
      等情，亦經證人任德勝於本院審理中具結證述：該日曆紙
      係攤平張貼在伊三樓住處紅褐色鐵門上，伊第一眼就可以
      清楚看到上面的文字，伊取下該紙張後，只將二側膠帶往
      後折貼在紙張背面，沒有折疊或其他動作等語明確（見本
      院九十九年度簡上字第一二五一號卷〔下稱本院卷〕第四
      十一頁），且與卷附書有上開文字之日曆紙外觀情形相符
      ，堪予採信。反觀被告先於檢察官偵訊時辯稱：伊用膠帶
      將紙條綑起來，塞在鐵門手把，沒有張貼云云（見九十九
      年度他字第八一一號偵查卷第八頁），其後又改稱：伊在
      日曆紙上書寫內容後對折，再以膠帶貼附在告訴人住處鐵
      門的欄杆上云云（見九十九年度調偵字第八八九號偵查卷
      第十五頁），嗣於本院準備程序時則翻稱：伊寫了字，用
      膠帶將紙條紮得密密的，綁在樓梯扶手云云（見本院九十
      九年度簡上字第一二五一號卷第二十八頁），復於本院審
      理中提出被告自述折疊黏貼式樣之白紙一份（見上開本院
      卷第四十六頁），並辯稱：一共有二張日曆紙，一張是封
      面，包覆著另一張有寫文字的日曆紙，只有外面那張才以
      膠帶黏住，裏面有寫字的紙張沒有用膠帶黏貼云云（見上
      開本院卷第五十八頁），核其所述舉凡日曆紙張數、折疊
      、綁貼方式、紙張留置位置各節，俱見歧異，且所供述之
      折疊情形亦與卷附載有前開文書之日曆紙外觀顯不相符，
      自難遽採。另證人黃金賢業於檢察官偵查中具結證稱：當
      天伊與邱淑蘭陪同被告至告訴人住處，其三人上樓後，先
      由被告請告訴人開門，告訴人沒有開門，伊與邱淑蘭就下
      樓，過了三至五分鐘被告才一個人下來，伊當日沒有看到
      本件紙條，是被告後來告訴伊，伊才知道有這張紙條等語
      （見九十九年度調偵字第八八九號偵查卷第十五頁）、證
      人即當日到場處理之員警馮宜君於本院審理中結證稱：伊
      在現場時沒有看到本件紙張，學長要伊去找那張紙，但伊
      沒有找到，當時伊沒有問過在庭證人任德勝，亦不知道紙
      張之內容等語在卷（見上開本院卷第五十六頁、第五十七
      頁），證人黃金賢、馮宜君既均證稱在現場未見上開紙張
      ，則該二證人前開證詞，尚難採為有利被告之認定。
（三）被告所書寫「胡智惠、任德勝何必再詐騙呢？」等文字內
      容，為未指定具體事實之抽象謾罵，足以貶損告訴人之名
      譽，足使他人認為告訴人品行低劣而降低其社會人格評價
      ，並使告訴人因該等文字而難堪之情，自屬侮辱行為。且
      上開文字內容之頁面朝外張貼在告訴人住處鐵門，凡經過
      該處樓梯間之不特定鄰居或人員，均可共聞共見至為灼然
      。再依上開文字內容整體觀之，可知被告為上開文字表述
      之際，係在不滿情緒下所為，主觀上乃係對告訴人以不雅
      言語表達辱罵之意，從而本件被告所為，業已該當刑法第
      三百零九條第一項公然侮辱罪之構成要件。
（四）綜上所述，本件事證已臻明確，被告所辯純屬卸責之詞，
      不足採信，其犯行堪以認定，應依法論科。
三、核被告譚慧晶所為，係犯刑法第三百零九條第一項之公然侮
    辱罪。原審以本案罪證明確而援引刑法第三百零九條第一項
    、第四十二條第三項、第三十八條第一項第二款、刑法施行
    法第一條之一等規定，並審酌被告因與告訴人前有債務糾紛
    ，即以前揭不雅文字公然侮辱告訴人，足以貶損告訴人之聲
    譽，未尊重他人之名譽法益，並考量被告迄今未與告訴人達
    成和解，兼衡其犯罪之動機、目的、手段及犯後態度等一切
    情狀，量處被告罰金新臺幣三千元，如易服勞役，以新臺幣
    一千元折算一日，並將上開日曆紙一張諭知沒收，其認事用
    法均無不當，量刑亦屬妥適，被告仍執前詞，提起本件上訴
    ，核無理由，應予駁回。
據上論斷，應依刑事訴訟法第四百五十五條之一第一項、第三項
、第三百六十八條，判決如主文。
本案經檢察官陳宣每到庭執行職務。
中    華    民    國   100    年    4     月    29    日
            刑事第八庭      審判長法  官  陳  鴻  清
                                  法  官  賴  彥  魁
                                  法  官  劉  安  榕
上列正本證明與原本無異
本件不得上訴。
                                  書記官  陳  盈  真
中    華    民    國   100    年    5     月    4     日
附錄本案論罪科刑法條全文：
中華民國刑法第309條
（公然侮辱罪）
公然侮辱人者，處拘役或 3 百元以下罰金。
以強暴犯前項之罪者，處1 年以下有期徒刑、拘役或5 百元以下
罰金。